【裁判字號】    97,裁,425
【裁判日期】    970111
【裁判案由】    土地增值稅
【裁判全文】
最  高  行  政  法  院  裁  定
                                     97年度裁字第00425號
上  訴  人  甲○○
被 上訴 人  臺北市稅捐稽徵處
代  表  人  乙○○
上列當事人間土地增值稅事件，上訴人對於中華民國96年5月17
日臺北高等行政法院95年度訴字第3223號判決，提起上訴，本院
裁定如下：
    主  文
上訴駁回。
上訴審訴訟費用由上訴人負擔。
    理  由
一、按對於高等行政法院判決之上訴，非以其違背法令為理由，
    不得為之，行政訴訟法第242條定有明文。依同法第243條第
    1項規定，判決不適用法規或適用不當者，為違背法令；而
    判決有同條第2項所列各款情形之一者，為當然違背法令。
    是當事人對於高等行政法院判決上訴，如依行政訴訟法第24
    3條第1項規定，以高等行政法院判決有不適用法規或適用不
    當為理由時，其上訴狀或理由書應有具體之指摘，並揭示該
    法規之條項或其內容；若係成文法以外之法則，應揭示該法
    則之旨趣；倘為司法院解釋或本院之判例，則應揭示該判解
    之字號或其內容。如以行政訴訟法第243條第2項所列各款情
    形為理由時，其上訴狀或理由書，應揭示合於該條項各款之
    事實。上訴狀或理由書如未依此項方法表明，或其所表明者
    與上開法條規定不合時，即難認為已對高等行政法院判決之
    違背法令有具體之指摘，其上訴自難認為合法。本件上訴人
    對於高等行政法院判決上訴，係以：上訴人向林再和買受系
    爭土地，因林再和之代書利用共有物分割之時間差，致土地
    移轉時未繳納土地增值稅，又上訴人買賣此筆土地，其價值
    應以前次移轉之民國93年公告現值為準，故此筆土地抵繳遺
    產稅予國有財產局時，並無增值，被上訴人應向出賣人課徵
    系爭土地增值稅等語，為其理由。惟查本件原審判決業已敘
    明：查本件上訴人先取得原屬訴外人林再和所有之系爭土地
    應有部分1/2000予上訴人，藉此創設共有關係，核其取得系
    爭土地應有部分之比例及面積均極微小，不僅有違一般土地
    共有之常態，復又隨即於1個月內再與其餘8筆農業用地辦理
    共有物分割，由上訴人取得系爭土地之全部。由上開土地在
    短期間內為共有、分割等情觀之，上訴人與林再和間顯係無
    共有土地之必要，而故意創設應稅及免稅土地之共有，再利
    用分割時地政機關均踐行之地價改算程序，墊高系爭應稅地
    所登記之前次移轉現值，致系爭土地至申報移轉時，於形式
    上觀察無漲價數額，以規避系爭土地出售時本來應課徵之土
    地增值稅。則上訴人之行為顯然為一「租稅規避」行為。再
    依本院56年判字第144號判例意旨，共有物之原物分割，只
    是將所有權之型態由共有變為單獨所有，將應有部分變為特
    定部分，故未符土地稅法第28條所定「移轉」之要件，不屬
    土地增值稅課徵標的。換言之，土地稅法第28條所定之「移
    轉」並不包括「共有物分割」在內，故縱使共有土地在分割
    前已有漲價，該漲價之利益對所有人而言，仍尚未實現，嗣
    因分割使各共有人就存在於共有物全部之應有部分互相移轉
    ，其結果各共有人就其取得部分土地既存價值業已概括承受
    。從而，在上訴人將因共有物分割而取得之系爭土地申報抵
    繳遺產稅，而移轉所有權予國有財產局，上訴人除已是該土
    地合法登記之所有權人，為土地稅法第5條及第28條所規定
    ，應申報移轉現值繳納土地增值稅之納稅義務人外，亦是實
    際實現利得之人，自應負繳納土地增值稅之義務。故本件應
    採實質課稅原則，依土地稅法第31條前段規定，按系爭土地
    之前次移轉現值計算本次上訴人申報移轉之土地增值稅額，
    被上訴人作成補徵處分向上訴人補徵系爭土地抵繳稅款移轉
    所有權所應納之土地增值稅，並無違誤，上訴人主張前手林
    再和方為納稅義務人，自無可採等情甚詳。上訴意旨仍就其
    在原審主張並經原判決論駁之事由再事爭執，並對原審已論
    斷者，泛言並未論斷，而未具體表明合於不適用法規、適用
    法規不當、或行政訴訟法第243條第2項所列各款之情形，難
    認對該判決之如何違背法令已有具體之指摘。依首揭說明，
    應認其上訴為不合法。
二、據上論結，本件上訴為不合法，依行政訴訟法第249條第1項
    前段、第104條、民事訴訟法第95條、第78條，裁定如主文
    。
中    華    民    國    97    年    1     月    11    日
                    最高行政法院第一庭
                        審判長法官  鄭  淑  貞
                              法官  黃  合  文
                              法官  吳  明  鴻
                              法官  鄭  小  康
                              法官  帥  嘉  寶
以  上  正  本  證  明  與  原  本  無  異
中    華    民    國    97    年    1     月    11    日
                              書記官  郭  育  玎


司法院資訊處製作；財團法人民間司法改革基金會備份。
